臺灣高等法院刑事判決　　　　　　　　93年度上訴字第2395號
上　訴　人
即　被　告　丙○○
　　　　　　　　　　三號（現羈押於臺灣臺北看守所）
選任辯護人　彭永彰律師
上　訴　人
即　被　告　丁○○
　　　　　　　　　　（現羈押於臺灣臺北看守所）
選任辯護人　張斐斐律師
　　　　　　蕭明哲律師
上列上訴人因妨害國幣懲治條例等案件，不服臺灣板橋地方法院
93年度訴字第175號，中華民國93年6月30日第一審判決（起訴案
號：臺灣板橋地方法院檢察署92年度偵字第 21736號；併辦案號
：93年度偵字第779號），提起上訴，本院判決如下：
    主  文
原判決關於丙○○偽造貨幣及定應執行刑部分，及丁○○部分，
均撤銷。
丙○○共同意圖供行使之用，而偽造幣券，未遂，處有期徒刑參
年，扣案如附表壹所示物品，均沒收。
丁○○共同意圖供行使之用，而偽造幣券，未遂，處有期徒刑參
年陸月，扣案如附表壹所示物品均沒收；又未經許可，持有可發
射子彈具殺傷力之改造手槍，處有期徒刑貳年，併科罰金新台幣
參拾萬元，罰金如易服勞役，以罰金總額與六個月之日數比例折
算，扣案如附表貳所示物品均沒收。應執行有期徒刑伍年，併科
罰金新台幣參拾萬元，罰金如易服勞役，以罰金總額與六個月之
日數比例折算，扣案如附表壹、貳所示物品均沒收。
    事  實
一、丙○○（關於連續轉讓第二級毒品部分，經原審判處有期徒
    刑捌月確定）、丁○○共同基於意圖供行使之用之犯意聯絡
    ，自民國92年10月初起，在臺北縣土城市○○街五號五樓，
    使用丙○○所有附表壹編號 3至12所示電腦等物，由丁○○
    負責操作電腦，並提供購買而來以掃描器掃描中央銀行依中
    央銀行法第十三條第一項規定在中華民國境內發行之「新台
    幣千元」『紙幣』（起訴書載為『貨幣』）編號「GS501835
    VF」、「CM4485 88VH」、「AL9277 23UG」參紙之光碟，裝
    入電腦，再以印表機印出等方法，著手接續偽造「新台幣」
    千元」紙幣，已隨時可以印製。
二、丁○○明知附表貳所示改造手槍、改造子彈係具殺傷力之管
    制槍彈，未經許可，不得持有，竟未經許可，自92年10月 6
    日起，在臺北縣新店市○○里○鄰○○路六十七號住處等地
    ，持有附表貳所示改造手槍、改造子彈。
三、嗣經警於九十二年十二月五日晚上六時三十分許，在臺北縣
    土城市○○街五號五樓，查獲丙○○，並起獲附表壹、參所
    示物品。復於同日晚上八時三十分許，在臺北縣板橋市○○
    路農村公園前查獲丁○○，並自其背包內起獲附表貳所示改
    造手槍、改造子彈；並由警帶丁○○回丙○○住處，請丁○○操作電腦列印出「新台幣千元」紙幣。
四、案經內政部警政署刑事警察局移送臺灣板橋地方法院檢察署
    檢察官偵查起訴。
    理  由
本院查：
壹、被告丁○○於原審辯稱：案發之際遭承辦員警毆打，員警要
    伊（丁○○）印，伊始將雙面之成品印出來等語。經查，被
    告丁○○於92年12月 6日，經羈押於臺灣臺北看守所，入所
    時之『新收被告內外傷紀錄表』記載「外傷紀錄：『無』」
    、「該員自述無內外傷」，此有臺灣臺北看守所93年5月5日
    北所衛字第0930003621號函附『新收被告內外傷紀錄表』影
    本在卷足參（附原審卷第134頁第135頁）。被告丁○○主張
    伊於警詢時遭警毆打，顯非事實。
貳、關於被告丙○○、丁○○共同偽造貨幣部分：
一、前開共同偽造貨幣未遂部分之事實，業據被告丙○○、丁○○分別坦承在卷：
   1.被告丙○○歷次之供述︰
   警訊時︰「我們有在偽造印製（偽鈔），但目前只做到半
     成品，還沒販售」（見內政部警政署刑事警察局刑案偵查
     卷第4頁反面）、「電腦是丁○○搬來我住處，電腦是我拿
     錢到丁○○去買的，來源我不清楚。紙張的來源是綽號鍾
     國隆幫我買的，…。」（見內政部警政署刑事警察局刑案
     偵查卷第15頁正面）、「偽鈔部分我沒見過成品，丁○○
     也沒有拿過成品給我看。…。」（見內政部警政署刑事警
     察局刑案偵查卷第17頁正面）。
   偵查時︰「（你委託丁○○製造偽鈔？）我沒有委託他，
     我們是相互研究，所以機器搬到我住處，我不懂電腦。」
    （見92年度偵字第21737號卷第90頁正面）。
   原審時︰「（對起訴之犯罪事實有何意見？）警方在我住
     處搜到的偽鈔是半成品，…。兩面的是警察叫丁○○印給
     他看，才印的。起訴書說有10萬元拿給不名人士，但我連
     成品都沒有，沒有這件事。…，偽造幣卷未遂罪．…，我
     都承認。（見原審卷第16頁）、「（對於檢察官所陳述之
     起訴事實是否認罪？）…；妨害國幣部分，當時確實只有
     搜到印半面的偽鈔，未遂部分我認罪，當時並未有成品，
     是警方叫丁○○操作電腦給他們看，才印成品出來。我否
     認偽造國幣既遂部分。」、「（只印單面是印正本或反面
     ？）紙幣的正面。」（見原審卷第61頁）、「我沒有參與
     印製。電腦設備是我買的，我剛開始是要學電腦玩遊戲，
     才買。我沒有叫他印偽鈔。」、「（你參與程度？）有位
     叫阿文的留下光碟，我們進電腦看程式，印出來看看。我
     們有說要放出來印看看。」（見原審卷第236頁）、「（丁○○稱你拿10萬元偽鈔出去賣？）我連成品都沒看過。我
     只看過、碰過半成品。」、「（提示偵21736號卷第96 頁
     電話譯文，其中是否為你講的？）警詢中警方有唸給我聽
     ，．．．，但我並沒有看到成品。」（見原審卷第237頁）
     、「（丁○○印製偽鈔是否基於你們兩人共同意志？）是
     。」、「（紙）是我託朋友買的，我本來要買轉印紙，可
     以印圖案在衣服上。」、「（對丁○○證言有何意見？）
     偽鈔部分我沒意見。槍枝部分我不知情。」（見原審卷第
     239頁）、「（對扣案偽鈔有何意見？）裁切好的不是我們
     做的，他們當時搜到一疊，並未分開給我看。到警局才告
     訴我有雙面的。在慶利街時有開電腦，但當時我被帶到其
     他房間搜索。」（見原審卷第264頁）。
   本院時︰「（對檢察官起訴之犯罪事實有何意見？是否認
     罪？）．．．，我知道丁○○拿到我那裡去印，但我沒有
     賣給別人。」（見本院卷(一)第90頁）、「（上訴之要旨？
     ）我沒有叫丁○○製造偽鈔，且現場搜出來的不是成品，
     是半成品。」（見本院卷(一)第268頁）、「當時警方到我那
     裡搜索時，現場只有半面不能行使的偽鈔，我偽造紙鈔尚
     未完成。」（見本院卷(二)第17頁）、「六張在我住處搜到
     的紙鈔成品，並非我們切割成成品的，這在鈞院勘驗搜索
     錄影帶時可以證明我在原審所說的是實話。印兩面大張的
     是警察當場叫丁○○印的，還有的是從垃圾桶撿出來的。
     甲○○查獲的紙鈔不是從我這裡流出去的，號碼為何與本
     件相同，是因為印紙鈔的光碟在光華商場都買得到，所以
     號碼才會一樣。」（見本院卷(二)第18頁）、「起訴書記載
     我是九十二年十二月五日晚上六時三十分許在土城市○○
     街被查獲，但我不會操作電腦，我不會印紙鈔，那是丁○○印的，而我看到他印紙鈔時都是半面的，都只是半成品
     而已。」（見本院卷(二)第19頁）、「妨害國幣部分，現場
     搜索到時是半成品，是警察查獲後，要丁○○印出來後，
     由警察裁切為成品。我認為我應該是屬幫助犯罪未遂。」
     （見本院卷(二)第127頁）。
   2.被告丁○○歷次之供述︰
   警訊時︰「他（丙○○）叫我幫他印製偽鈔販賣，他免費
   　提供毒品作為印製偽鈔的代價。」（見內政部警政署刑事
     警察局刑案偵查卷第25頁反面）、「該電腦是我幫他組裝
     的，所查扣電腦及印製偽鈔工具一批是丙○○要偽造及印
     製新台幣使用的，我過去他住處時，他會要求我幫忙印製
     偽鈔。」、「我們是先把真鈔之千元新台幣放置掃瞄器，
     將影像存入電腦再列印出來，之後再利用印章等其他工具
     做防偽功能。」、「我只是幫他組裝電腦，其他製造偽鈔
     工具都是丙○○準備的。」（見內政部警政署刑事警察局
     刑案偵查卷第27頁正面）、「從92年10月初開始偽造新台
     幣千元鈔票。我只負責電腦操作印製偽鈔工作，並沒有拿
     出去販售，…。」（見內政部警政署刑事警察局刑案偵查
     卷第27頁反面）。「是丙○○向別人問如何偽造新台幣之
     電腦流程，因為我懂電腦，所以他叫我照他指示之方法去
     操作電腦並設定，設備全部是丙○○提供的，我負責電腦
     設定並將偽鈔印製出來，其餘防偽功能及浮水印、剪裁等
     均由丙○○負責…。」（見內政部警政署刑事警察局刑案
     偵查卷第28頁正面）。
   偵查時︰「（丙○○為何給你毒品？）我幫他印偽鈔，…
     。」、「10月左右（開始印）…。」（見92年度偵字第217
     37號卷第88頁反面）、「丙○○（提供工具）。」、「先
     用掃描器，再用電腦印出來，剩下切工都由丙○○來做。
     」（見92年度偵字第21737號卷第89頁正面）、「我沒有幫
     丙○○印偽鈔，只有幫他裝電腦。」（見92年度偵字第217
     36號卷第148頁反面）。
   原審時︰
     「（對起訴之犯罪事實有何意見？）我在丙○○住處那，
     警方打我後叫我印，我才印兩面的成品出來。偽造幣卷未
     遂罪的部分、槍砲彈藥刀械管制條例部分，我都承認。」
     （見原審卷第16頁）、「（對於檢察官所陳述之起訴事實
     是否認罪？）偽造國幣未遂部分我認罪；既遂部分我否認
     ，原本我只印單面，是警方到場叫我印正反面，才有扣案
     的二張成品。」、「（只印單面是印正本或反面？）紙幣
     的正面。」（見原審卷第61頁）、「（是否與丙○○一同
     印偽鈔？）是，由我印。」、「（丙○○有無將印好的偽
     鈔拿去賣？）沒有。「（何人拿去賣？）我沒有印製好的
     。」、「（為何偵訊中稱有印好的十幾萬元拿出去賣？）
     警方叫我講的，但我沒有證據。」（見原審卷第230頁）、
     「（有無印雙面未裁的？）沒有雙面的，我只印單面。」
     （見原審卷第233頁）、「（印偽鈔是何人意思？）我與丙○○的意思。丙○○不懂印的過程，是我操作。」、「（
     為何要印偽鈔？）當時有光碟是徐政文遺留的，我們放進
     電腦玩玩。我們當時想做成玩具鈔。」、「（要印玩具鈔
     ，所印鈔上有無加印特別字樣？）沒有。」（見原審卷第
      234頁）、「（對扣案偽鈔有何意見？）雙面都是警察叫
      我當場印的，錄影帶有拍到。裁切好的是警察到警察局自
      行切割的。我有印正面的單面、反面的單面，但沒有印雙
      面的。」（見原審卷第264頁）、「（當時警方叫你印幾
      張？）A4雙面的2、3張。」（見原審卷第266頁）。
    本院時︰「我承認有印，但只印單面，且我並沒有拿去賣
      ，我認為判太重了。」、「（對檢察官起訴之犯罪事實有
      何意見？是否認罪？）檢察官起訴我們有賣十萬元，但沒
      有這回事，未遂部分我承認，但既遂部分我不承認。」（
      見本院卷(一)第91頁）、「（提示警訊筆錄21頁並告以要旨
      ，印製好的偽鈔總計有十多萬元，流到何處？）根本沒有
      印製好的偽鈔。」（見本院卷(一)第128頁）、「（在你印
      象中丙○○是否有賣偽鈔給別人？）沒有。」、「（為何
      警察查獲時有一小張一小張千元偽鈔？）那是警方後來切
      割的，我們只有印單面、大張的偽鈔。」、「（三張偽鈔
      是用光碟或是掃描器印出來的？）是用光碟印出來的。」
      （見本院卷(一)第129頁）、「（警方在甲○○及丙○○家
      中查獲的假鈔號碼相同，是否是從你們那裡流出去的？）
      不是，我們根本沒有印製完成的假鈔。」、「（你曾在本
      案警訊、初次偵訊筆錄中說本案印製的假鈔有流出且賣得
      十萬元，但之後你又否認，且丙○○也說從來沒有見過你
      所印的偽鈔是有兩面的，實情究竟如何？）我們根本沒有
      印製成雙面的偽鈔，也沒有流出市面。」（見本院卷(一)第
      130 頁）、「（上訴之要旨？）警方搜到的都沒有成品，
      是半成品，我承認我有印，我是因為好玩才印的，沒有賣
      十萬元。」（見本院卷(一)第 268頁）、「我承認有印偽鈔
      ，但只是半成品而已，…」（見本院卷(二)第17頁）、「在
      租屋處查扣的紙鈔都是半成品，雙面紙鈔是搜索時警察叫
      我印的，…」（見本院卷(二)第18頁）」、「紙鈔我只有印
      半面而已。」、「我偽造的只是半成品而已，且我是從光
      碟片掃到電腦裡去的，不是從掃描機直接掃描到電腦裡去
      的，…」（見本院卷(二)第20頁）。
二、本院當庭勘驗搜索錄影帶結果：
    1.丙○○家中錄影帶勘驗結果：
    (1)搜索丙○○家中時，警方從垃圾袋中拿出二張已揉成一團
      的紙，上面有印製出新台幣一千元紙鈔正、背面的圖樣，
      一面三張，但沒有切割。
    (2)警方當場問丙○○，電腦是誰的，丙○○說是他的，但他
      不會用。
    (3)另有一疊印好的新台幣一千元紙鈔，但都只印了單面，是
      有人像圖樣的正面，一面三張，所有的紙張背面是已使用
      過的，也沒有切割（見本院卷(一)第227頁）。
    2.土城慶利街現場錄影帶勘驗結果：
    (1)警察當場叫丁○○示範如何印製新台幣一千元紙鈔，正面
      印出後，要丁○○再將正面新台幣一千元紙鈔送進印表機
      後，再操作電腦印出背面，當場沒有切割，並詢問浮水印
      要蓋在紙鈔上面何位置（見本院卷(一)第227頁）。
    (2)法官問被告等︰（對勘驗結果有何意見？）。
    被告葉答：沒有意見。
    被告劉答：是警察叫我把偽鈔成品印好後，到警局才把成
      品切割出來，現場都沒有查獲到偽鈔成品。
    3.相關勘驗結果照片12幀（見本院卷(一)第229至234頁）。
三、且相關證人證述部分︰
   1.證人即丙○○之女朋友向美桂於警訊時之證述︰「…，偽
     鈔部分是丙○○、丁○○他們二人在研發製造。」（見內
     政部警政署刑事警察局刑案偵查卷第44頁反面）。
   2.證人許振昌於原審之證述︰「（有無請丁○○開電腦？）
     不是我叫他開的。但有同仁叫他開電腦，叫出印製的檔案
     。」（見原審卷第214頁）、「（他們有無承認印成品？）
     因為丙○○稱他不懂電腦，他是叫丁○○操作電腦。」
     （見原審卷第215頁）。
四、由被告丙○○、丁○○上開所供，及證人之證述，並本院勘
    驗搜索錄影帶結果等，參互觀之，被告丙○○、丁○○共同
    著手偽造貨幣，確實僅止於未遂階段。至證人即警員趙家輝
    、李英得、張哲男、許振昌、游裕賢等於原審供證有看到成
    品，應係經過員警裁判後之證物，日久記憶混淆所致。上開
    偽鈔並送請中央印製廠鑑定，結果係以彩色噴墨方式仿印，
    紙質與真鈔不同，每張三模，號碼：「GS501835 VF」、「
    CM4 48588V H」、「AL927723UG」；有該廠92年12月22日中
    印發字第0920005978號函可稽（見92年度偵字第 21736號卷
    第 146頁）。是惟被告丙○○、丁○○偽造貨幣未遂之情，
    已堪認定。
五、至原審判決以：承辦員警於92年12月 8日，搜索甲○○台北
    縣土城市○○路○段125巷9弄1之2號 3樓住宅，在其兄乙○○（檢察官以93年度第1470號為不起訴處分，見本院卷第一
    宗第318─2頁）房間起獲新台幣千元偽鈔捌張，其中紙鈔編
    號「GS501835 VF」者伍張、「CM44858 8VH」貳張（扣押物
    品目錄表誤載為「C『W』448588VH」）、「AL927723UG」壹
    張，有扣押物品目錄表足參（附內政部警政署刑事警察局刑
    案偵查卷宗第74頁背面），上列八張偽鈔全數送請中央銀行
    發行局鑑驗，並有中央銀行發行局出具之保管條可按（見內
    政部警政署刑事警察局刑案偵查卷宗第114頁）。檢察官於
    93年度第779號併辦意旨書，對於上開事實，並未認定係被
    告丙○○販賣於乙○○（見93年度第779號卷97頁至第99 頁
    ）。原審判決認前開偽造貨幣八張，與員警於92年12月5日
    晚上6時30分許，在臺北縣土城市○○街五號五樓自被告丙○○居處，起獲附表壹編號一所示「偽造新台幣千元紙鈔六
    張」，其紙鈔編號依序為「GS501835VF」、「CM448588VH」
    、「AL927723UG」；兩案偽造之紙幣同號，認若非出於同源
    ，實不致『參模偽造之紙幣』均係同號，凡此情節，堪認員
    警自『甲○○』處起獲之偽造紙幣成品，亦係被告等所偽造
    ，而認被告等偽造幣券既遂。惟查本案光碟，係被告丁○○
    購買而來之光碟，其內紙幣編號為「GS501835VF」、「CM44
    8588VH」、「AL927723UG」，光碟既係購買而來，則他人自
    亦可輕易購得，併辦意旨並未說明被告等有販賣偽造貨幣於
    乙○○之行為，原審率爾加以認定（見原判決理由乙之參）
    ，顯然係違反刑事訴訟法第 268條「法院不得就未經起訴之
    犯罪審判」之規定，此部分與被告等無涉，本院認不能加以
    審判。
六、至起訴意旨以：被告等共販賣偽鈔千元券約十萬元於不詳人
    士云云（見起訴犯罪事實一之（一）末段）。惟本院已認定
    被告等，尚未偽造完成，所為僅係未遂階段，已如前述，且
    檢察官起訴書亦未說明「不詳人士」係何姓名年籍，此部分
    無從查證，且被告等復否認有此部分犯行。應屬不能證明被
    告等此部分犯罪。惟因公訴意旨認被告此等部分犯嫌與前偽
    造貨幣未遂論罪部分，有裁判上一罪關係，爰不另為無罪判
    決之諭知。
參、關於被告丁○○未經許可持有可發射子彈之槍、彈部分：
一、訊據被告丁○○坦承持有附表貳所示改造手槍、改造子彈為
    警查獲之事實，復據證人即查獲本案之警員許振昌於原審到
    場結證：「在板橋一處公園停車場內查獲，在他（指丁○○
    ）身上揹的黑色包包有搜到手槍、子彈」（見原審卷第 213
    頁）。復有扣案如附表貳所示槍彈等物品足佐。
二、扣案如附表貳所示槍彈，經送鑑定，其中編號一所示「改造
    手槍」，係「由仿WALTHER廠PPK/S型半自動手槍製造之玩具
    手槍換裝土造金屬槍管而成之改造手槍，機械性能正常，可
    擊發適用之子彈，認具殺傷力。」，送鑑土造子彈『玖顆』
    ，其中『捌顆』「係具直徑約捌ＭＭ金屬彈頭之土造子彈，
    經採樣貳顆試射，均可擊發，認具殺傷力。」，此有內政部
    警政署刑事警察局93年 1月27日刑鑑字第0920234584號槍彈
    鑑定書足參（見附92年度偵字第21736號卷第 157頁至第160
    頁）。內政部警政署刑事警察局扣押目錄表原記載本案扣得
    『子彈玖顆』（見92年度偵字第 21736號卷第56頁正面），
    並將該『玖顆子彈』送鑑（參見同上偵卷第 158頁），據前
    引刑鑑字第0920234584號槍彈鑑定書附實品照片顯示上列『
    玖顆子彈』實係「子彈捌顆」和「彈殼壹顆」（參見同上偵
    卷第161頁正面），均如附表貳編號二之記載。
三、至起訴意旨以：被告丁○○係自行改造槍枝及子彈，涉有改
    造之罪嫌云云。惟查：
    被告丁○○於偵訊時固供承：「（如附表貳所示槍、彈）
      丙○○放我這，他（指丙○○）說要用再拿。」（見92年
      度偵字第21737號卷第88頁背面）。但被告丁○○綽號『
      落腳』於92年10月 6日14時56分」去電予綽號『碰仔』之
      人時問：「『碰仔』這支（指槍）我拿去打可以嗎？」，
      『碰仔』回稱「可以帶去沒問題」；同日14時59分」與綽
      號『小雨』之人通電話時，被告丁○○陳述：「我要山上
      去」，『小雨』回問：「試槍嗎？你一個人嗎？」，丁○○答稱：「對，和我姐夫。」，此有電話監聽紀錄足參（
      見92年度偵字第 21737號卷第57頁正面）。綜合上述對話
      ，可知被告丁○○自92年10月 6日起」，即持有綽號『碰
      仔』交付之槍、彈，並於同日前往山上『試槍』。參酌前
      引刑鑑字第0920234548號槍彈鑑定書附實品照片顯示扣案
      物品確有「『彈殼』壹顆」（見同上偵卷第 161頁正面）
      ，該「『彈殼』壹顆」自係試槍擊發後餘存之『彈殼』，
      凡此情節斟之，堪認附表貳所示槍、彈，係綽號『碰仔』
      之人交付予被告丁○○，被告丁○○則自92年10月6日起
      ，即持有附表貳所示改造手槍、改造子彈。
    公訴人於起訴書證據並所犯法條欄「（三）證據清單」，
      引據被告丁○○之自白暨扣案如附表貳所示物品，主張之
      「待證事實」係「被告丁○○『持有』具殺傷力槍、彈」
      之事實（見起訴書），據此斟酌之，公訴人亦不認此部份
      證據方法足資推見被告丁○○『改造』附表貳所示槍、彈
      之待證事實。又據前引監聽紀錄斟之，被告丁○○於『試
      槍』前，既需徵詢『碰仔』圖獲得其同意，亦見，附表貳
      所示槍、彈，本係『碰仔』所有而交付與被告丁○○。且
      本案並無查獲任何改造槍彈之工具，亦無任何證人目擊被
      告丁○○有改造槍彈之行為。查無積極事證足認被告丁○○確有改造附表貳所示槍、彈之情事，此部份應為有利於
      被告丁○○之認定，即認被告丁○○僅止於未經許可「持
      有」附表貳所示槍、彈。
肆、檢察官移送併辦之九十三年度偵字第七七九號，與本案起訴
    部份為同一事實。
伍、論罪科刑：
一、按中央銀行為中華民國之國家銀行，依中央銀行法第十三條
    規定「中華民國貨幣，由本行發行之。」、「本行發行之貨
    幣為國幣，對於中華民國境內之一切支付，具有法償效力。
    」、「貨幣之印製及鑄造，由本行設廠專營並管理之。」因
    此中華民國貨幣即為國幣。依行政院八十九年一月二十六日
    發布，並自同年七月一日起施行之中央銀行發行新臺幣辦法
    第一條「中央銀行（以下簡稱本行）為依中央銀行法第十三
    條第一項規定發行中華民國貨幣，特訂定本辦法。」、第二
    條「中華民國貨幣為新台幣，除適用中央銀行法關於國幣之
    規定外，依本辦法之規定。」、第五條第一項「新台幣不得
    偽造、變造、故意毀損，亦不得仿造或販賣、公開陳列其仿
    造品；其硬幣並不得意圖營利予以銷毀。違者，依妨害國幣
    及其他有關規定處罰。」。中央銀行並於九十一年七月十五
    日公告「中央銀行在臺灣地區委託臺灣銀行發行新臺幣辦法
    、金門新臺幣行使辦法、馬祖新臺幣行使辦法」已於九十一
    年六月三十日屆滿，當然廢止。新臺幣既屬我中華民國貨幣
    ，則意圖供行使之用，而偽造中華民國一千元鈔券之行為，
    自應依妨害國幣懲治條例第三條第一項規定論處。惟此所謂
    「意圖供行使之用」，祇須有圖供行使之用犯意為已足，不
    以果已行使為必要，亦不限於係自己行使或他人行使。被告
    被告丙○○、丁○○二人並無制作中華民國鈔券之權限，竟
    利用他人以電腦及掃描器等設備掃描真鈔，製作圖檔燒製成
    之光碟，隨時可以印表機列印切割加工，印製成偽鈔，企圖
    混充真鈔行使。雖被告丙○○、丁○○二人準備印製偽鈔用
    之紙張，紙質、防偽線、折光變色效果等有如上瑕疵，而與
    真鈔有些微差異，但差異甚微，且若作成成品，一般人於交
    易時收受亦有未及發現之可能。核被告丙○○、丁○○所為
    ，係犯妨害國幣懲治條例第三條第三項、第一項之偽造幣券
    未遂罪。凡以自己共同犯罪之意思，參與實施某犯罪構成要
    件以外之行為，或以自己共同犯罪之意思，事先同謀，而由
    其中一部分人實施該犯罪行為者，均為刑法上之共同正犯。
    換言之，行為人如係以自己共同犯罪之意思參與犯罪，其所
    參與者縱非該犯罪構成要件之行為，仍無礙於共同正犯罪責
    之成立。被告丙○○、丁○○二人間，由丙○○提供電腦，
    丁○○負責操作電腦以偽造貨幣，有犯意之聯絡及行為之分
    擔，皆為共同正犯。渠等著手偽造貨幣，尚未完成，為未遂
    犯，依既遂犯之刑減輕之。又被告丁○○未經許可持有改造
    手槍罪、改造子彈，所為係犯槍砲彈藥刀械管制條例第十一
    條第四項之未經許可持有改造手槍罪，及同條例第十二條第
    四項之持有子彈罪。而被告丁○○未經許可持有改造手槍行
    為後，槍砲彈藥刀械管制條例已於94年 1月26日修正公布，
    同年月28日生效，其中未經許可，持有其他可發射子彈具有
    殺傷力之槍枝之行為，處罰條文改列為該條例第8條第4項，
    法定刑度提高為3年以上10年以下有期徒刑，併科新台幣7百
    萬元以下罰金，與被告行為時之規定即修正前槍砲彈藥刀械
    管制條例第11條第4項之法定刑為 1年以上7年以下有期徒刑
    ，併科新台幣 7百萬元以下罰金相較，自以修正前之槍砲彈
    藥刀械管制條例第11條第 4項規定較有利於被告，是依刑法
    第2條第1項但書規定，應適用修正前槍砲彈藥刀械管制條例
    第11條第 4項規定處斷。被告丁○○以一行為持有附表貳所
    示改造手槍、改造子彈，依想像競合犯之規定，從重論以未
    經許可，持有改造手槍罪論處。被告丁○○所犯上開二罪，
    犯意各別，構成要件互殊，應分論併罰。起訴意旨認被告丁○○涉槍砲彈藥刀械管制條例第十一條第一項、第十二條第
    一項之改造手槍、改造子單犯嫌，尚有未洽，惟其未經許可
    持有附表貳所示改造手槍、改造子彈為不爭之事實，此係公
    訴事實之減縮，即無庸為法條之變更。
二、原審據以論罪科刑，固非無見，惟查核被告丙○○、丁○○所為之偽造貨幣罪，尚屬未遂階段，係犯妨害國幣懲治條
    例第三條第三項、第一項之偽造幣券未遂罪。原判決卻認為
    既遂，其事實之認定尚有未合。且原審就未起訴之部分（即
    販賣於乙○○部分），率爾加以審判，亦與刑事訴訟法第26
    8 條規定不符。再起訴意旨以被告等販賣偽鈔於不詳人士，
    原審判決亦未加以審酌是否構成犯罪。被告丁○○未經許
    可持有改造手槍行為後，槍砲彈藥刀械管制條例已於94年 1
    月26日修正公布，同年月28日生效，原審判決未及比較新舊
    法並適用法律，亦有未合。被告丙○○、丁○○就偽造貨幣
    部分上訴意旨主張未遂，為有理由；且原判決就被告丁○○
    未經許可持有改造手槍行為，既有前揭可議之處，亦屬無可
    維持，應由本院將原判決關於偽造貨幣，及被告丁○○未經
    許可持有改造手槍行為，及原審定應執行部分均撤銷改判。
    爰審酌被告丙○○、丁○○所為之偽造貨幣罪，尚屬未遂階
    段，其二人貪圖印製偽鈔犯罪之動機、所用以電腦偽造之手
    段，被告丁○○擁有槍彈，對於社會治安危害性甚大，暨二
    人犯罪後之態度等一切情狀，分別量處如主文第二項、第三
    項所示之刑。並就被告丁○○所併科之罰金，諭知易服勞役
    之折算標準，被告丁○○部分並定其應執行之刑。扣案如附
    表壹編號一所示物品，係偽造之幣券，依妨害國幣懲治條例
    第六條規定，不問屬於犯人與否，沒收之；附表壹編號二至
    十二所示物品，係偽造紙幣之器械原料，依刑法第二百條規
    定，不問屬於犯人與否，沒收之；且均在偽造貨幣罪名項下
    宣告沒收。扣案如附表貳所示改造手槍、土造子彈等物品，
    均係違禁物，依刑法第三十八條第一項、第一款，在被告丁○○違反槍砲彈藥刀械管制條例罪名項下宣告沒收。
據上論斷，應依刑事訴訟法第369條第1項前段、第364條、第299
條第1項前段，妨害國幣懲治條例第3條第3項第1項、第 6條，修
正前槍砲彈藥刀械管制條例第11條第 4項、槍砲彈藥刀械管制條
例第12條第4項，刑法第11條前段、第 2條第1項但書、第28條、
第42條第3項、第51條第5款、第200條、第38條第 1項第1款，罰
金罰鍰提高標準條例第 2條，現行法規所定貨幣單位折算新台幣
條例第2條，判決如主文。
本案經檢察官林秀濤到庭執行職務。
中　　華　　民　　國　　94　　年　　11　　月　　30　　日
　　　　　　　　　刑事第九庭    審判長法　官  陳  祐  治
　　　　　　　　　　　　　　　　　    法　官  蔡  聰  明
　　　　　　　 　 　　　　　　　　　　法　官  王  炳  梁
以上正本證明與原本無異。
如不服本判決，應於收受送達後十日內向本院提出上訴書狀，其
未敘述上訴之理由者並得於提起上訴後十日內向本院補提理由書
（均須按他造當事人之人數附繕本）。
                                      書記官  潘  大  鵬
中　　華　　民　　國　　94　　年　　12　　月　　2 　　日
附表壹：
┌──┬───────────┬────┬──────┐
│編號│品                  名│數    量│備      註  │
├──┼───────────┼────┼──────┤
│一  │偽造新台幣壹仟元紙鈔成│陸張    │含隨案解送  │
│    │品                    │        │之壹張。    │
├──┼───────────┼────┼──────┤
│二  │偽造新台幣壹仟元紙鈔半│貳佰零柒│含隨案解送  │
│    │成品〔每張印有新台幣壹│張      │之壹張。    │
│    │仟元紙鈔正面『參模』〕│        │            │
├──┼───────────┼────┼──────┤
│三  │電腦                  │壹組    │            │
├──┼───────────┼────┼──────┤
│四  │印表機                │貳台    │            │
├──┼───────────┼────┼──────┤
│五  │掃描機                │壹台    │            │
├──┼───────────┼────┼──────┤
│六  │色帶                  │貳拾伍個│            │
├──┼───────────┼────┼──────┤
│七  │廣告顏料〔白色〕      │壹瓶    │            │
├──┼───────────┼────┼──────┤
│八  │印泥台                │貳個    │金色、白色  │
│    │                      │        │各壹個。    │
├──┼───────────┼────┼──────┤
│九  │橡皮章                │捌個    │            │
├──┼───────────┼────┼──────┤
│十  │完稿膠                │參瓶    │            │
├──┼───────────┼────┼──────┤
│十一│電熨斗                │壹個    │            │
├──┼───────────┼────┼──────┤
│十二│美工刀                │壹支    │            │
├──┼───────────┼────┼──────┤
│十三│木尺                  │貳支    │            │
└──┴───────────┴────┴──────┘
附表貳：
┌──┬───────────┬──┬───────┐
│編號│品    名              │數量│備        註  │
├──┼───────────┼──┼───────┤
│一  │改造手槍（含彈匣）    │壹把│槍枝管制編號  │
│    │                      │    │：一一０二一  │
│    │                      │    │五一九九二號  │
├──┼───────────┼──┼───────┤
│二  │土造子彈              │陸顆│被告丁○○原  │
│    │                      │    │持有『玖』顆  │
│    │                      │    │，於九十二年  │
│    │                      │    │十月六日試射  │
│    │                      │    │壹顆，餘捌顆  │
│    │                      │    │於案發時經警  │
│    │                      │    │起獲，鑑驗時  │
│    │                      │    │試射貳顆，僅  │
│    │                      │    │餘『陸』顆。  │
└──┴───────────┴──┴───────┘
附錄本案論罪科刑法條全文：
妨害國幣懲治條例第三條：
意圖供行使之用，而偽造、變造幣券者，處無期徒刑或五年以上
有期徒刑，得併科五千元以下罰金。
犯前項之罪，因而擾亂金融，情節重大者，處死刑。
第一項之未遂犯罰之。
（修正前）槍砲彈藥刀械管制條例第十一條：
未經許可，製造、販賣或運輸第四條第一項第一款所稱其他可發
射金屬或子彈具有殺傷力之各式槍砲者，處五年以上有期徒刑，
併科新臺幣一千萬元以下罰金。未經許可，轉讓、出租或出借前
項所列槍砲者，處三年以上十年以下有期徒刑，併科新臺幣七百
萬元以下罰金。
意圖供自己或他人犯罪之用，而犯前二項之罪者，處無期徒刑或
七年以上有期徒刑，併科新臺幣一千萬元以下罰金。
未經許可，持有、寄藏或意圖販賣而陳列第一項所列槍砲者，處
一年以上七年以下有期徒刑，併科新臺幣七百萬元以下罰金。
第一項至第三項之未遂犯罰之。
槍砲彈藥刀械管制條例第十二條：
未經許可，製造、販賣或運輸子彈者，處一年以上七年以下有期
徒刑，併科新台幣五百萬元以下罰金。
未經許可，轉讓、出租或出借子彈者，處六月以上五年以下有期
徒刑，併科新台幣三百萬元以下罰金。
意圖供自己或他人犯罪之用，而犯前二項之罪者，處三年以上十
年以下有期徒刑，併科新台幣七百萬元以下罰金。
未經許可，持有、寄藏或意圖販賣而陳列子彈者，處五年以下有
期徒刑，併科新台幣三百萬元以下罰金。
第一項至第三項之未遂犯罰之。
